【裁判字號】    97,抗,74
【裁判日期】    970122
【裁判案由】    聲請撤銷緩刑
【裁判全文】
臺灣高等法院刑事裁定                    97年度抗字第74號
抗告人即
受  刑  人  甲○○
                    （現於臺灣臺北監獄臺北分監執行中）
上列抗告人因聲請撤銷緩刑案件，不服臺灣板橋地方法院96年度
撤緩字第198號，中華民國96年12月24日第一審裁定（聲請案號
：臺灣板橋地方法院檢察署96年執助字第3561號【含96年度執聲
字第1991號】），提起抗告，本院裁定如下：
    主  文
原裁定撤銷，發回臺灣板橋地方法院。
    理  由
一、原審裁定以：受刑人甲○○（原名「王姿」，於民國96年
    1月18日改名）因侵占案件，經臺灣臺北地方法院以94年度
    易字第2027號判決處有期徒刑6月，如易科罰金以銀元300元
    折算1日，緩刑2年，於95年1月23日確定。惟該受刑人在緩
    刑期內之95年9月26日起至96年3月29日間，另犯業務侵占、
    業務登載不實等罪，復經臺灣臺北地方法院於96年9月28日
    以96年度易字第2153號判處二罪，合併定應執行刑為有期徒
    刑6月，如易科罰金，以新台幣1千元折算1日，於96年11月1
    日確定，足認其不知悔悟自新，原宣告之緩刑難收其預期效
    果，而有執行刑罰之必要，合於刑法第75條之1第1項第2款
    所定得撤銷緩刑宣告之原因，檢察官聲請將首開之緩刑宣告
    撤銷，乃依刑事訴訟法第476條、刑法第75條之1第1項第2款
    ，刑法施行法第6之1條，裁定撤銷緩刑宣告。
二、抗告意旨則以：抗告人係在舊刑法時期受緩刑宣告，原審依
    新刑法撤銷緩刑宣告，漏未說明有何足認原宣告之緩刑難收
    預期之效，有理由不備之違法，且受刑人獨自負家庭生計，
    請撤銷原裁定等語。
三、經查：
（一）按刑法第75條之1規定：「受緩刑之宣告而有下列情形之
      一，足認原宣告之緩刑難收其預期效果，而有執行刑罰之
      必要者，得撤銷其宣告：一、緩刑前因故意犯他罪，而在
      緩刑期內受得易科罰金之有期徒刑、拘役或罰金之宣告確
      定者。二、緩刑期內因故意犯他罪，而在緩刑期內受得易
      科罰金之有期徒刑、拘役或罰金之宣告確定者」。考其立
      法意旨略以：關於緩刑之撤銷，現行法第75條第1項固已
      設有2款應撤銷之原因；至得撤銷緩刑之原因，則僅於保
      安處分章內第93條第3項與撤銷假釋合併加以規定，體例
      上不相連貫，實用上亦欠彈性，爰參酌德國及奧地利現行
      立法例增訂得撤銷緩刑之原因，其中現行關於緩刑前或緩
      刑期間故意犯他罪，而在緩刑期內受得易科罰金之有期徒
      刑之宣告者，列為應撤銷緩刑之事由，因認過於嚴苛，而
      排除第75條應撤銷緩刑之事由，移列至得撤銷緩刑事由，
      俾使「法官依被告再犯情節，而裁量是否撤銷先前緩刑之
      宣告」；其次，如有前開事由，但判決宣告拘役、罰金時
      ，可見行為人仍未見悔悟，有列為得撤銷緩刑之事由，以
      資彈性適用，爰於第1項第1款、第2款增訂之。且本條採
      用裁量撤銷主義，賦予法院撤銷與否之權限，特於第1項
      規定實質要件為「足認原宣告之緩刑難收其預期效果，而
      有執行刑罰之必要」，供作審認之標準。亦即於上揭「得
      」撤銷緩刑之情形，法官應依職權本於合目的性之裁量，
      妥適審酌被告所犯前後數罪間，關於法益侵害之性質、再
      犯之原因、違反法規範之情節是否重大、被告主觀犯意所
      顯現之惡性及其反社會性等情，是否已使前案原為促使惡
      性輕微之被告或偶發犯、初犯改過自新而宣告之緩刑，已
      難收其預期之效果，而確有執行刑罰之必要，此與刑法第
      75條第1項所定2款要件有一具備，即毋庸再行審酌其他情
      狀，應逕予撤銷緩刑之情形不同，先予敘明。
（二）本案受刑人確於緩刑前、後，因故意犯業務侵占罪、業務
      登載不實文書罪，在緩刑期內受有期徒刑之宣告，惟情節
      尚屬輕微，惡性亦非重大，原審法院亦衡情僅從輕酌處，
      二罪合併定應執行刑為有期徒刑6月，如易科罰金，以新
      台幣1千元折算1日確定。是否僅以此認原宣告之緩刑難收
      預期效果，而有執行刑罰之必要？原審就得撤銷其緩刑宣
      告之理由，未見載明，原審僅於形式上審查。至於如何認
      定受刑人確無悔悟之心？是否確有其所宣告之緩刑難收其
      預期效果之情？尚非全無研求之餘地。原裁定漏未審酌及
      此，遽予准許檢察官聲請撤銷緩刑，於法即有未合。抗告
      人提起本件抗告，即屬有理由，應由本院將原裁定撤銷，
      為兼顧抗告人之審級利益，並發回原審詳加調查，另為妥
      適之裁定。
據上論斷，依刑事訴訟法第413條前段，裁定如主文。
中    華    民    國    97    年    1     月    22    日
                  刑事第十六庭  審判長法  官  葉騰瑞
                                      法  官  吳鴻章
                                      法  官  王炳梁
以上正本證明與原本無異。
不得再抗告。
                                      書記官  廖逸柔
中    華    民    國    97    年    1     月    22    日


司法院資訊處製作；財團法人民間司法改革基金會備份。
